【裁判字號】    92,台上,110
【裁判日期】    920116
【裁判案由】    損害賠償
【裁判全文】
最高法院民事判決                                九十二年度台上字第一一○號
    上  訴  人  乙○○
    訴訟代理人  盧國勳律師
                陳貴德律師
    被 上訴 人  甲○○
右當事人間請求損害賠償事件，上訴人對於中華民國九十年六月二十二日台灣高等法
院判決（八十五年度訴字第一一二號），提起上訴，本院判決如左：
    主  文
原判決除假執行部分外廢棄，發回台灣高等法院。
    理  由
本件原審為上訴人敗訴之判決，無非以：上訴人主張，被上訴人明知被害人曾淑華係
伊之配偶，於民國八十一年四月十五日凌晨一時許，因感情糾紛，竟以雙手扼住曾淑
華頸部，致其無法反抗窒息死亡，因而使伊所受身心痛苦甚巨，並支付殯葬費新台幣
（下同）五十六萬六千六百五十元等情，爰依民法第一百九十二條第一項、第一百九
十四條規定，求為命被上訴人給付伊殯葬費五十六萬六千六百五十元、慰藉金一百五
十萬元，共計二百零六萬六千六百五十元及自訴狀繕本送達翌日（八十五年八月二十
七日）起至清償日止加付法定遲延利息之判決。經查被上訴人於八十一年四月十五日
殺死上訴人之配偶曾淑華，經台灣板橋地方法院（下稱板橋地院）檢察署檢察官提起
公訴，板橋地院於八十二年十一月八日審理時，上訴人曾出庭應訊。嗣板橋地院於八
十二年十一月十五日以八十一年度重訴字第二二號刑事判決，判處被上訴人有期徒刑
十二年，並於八十二年十二月四日將判決送達上訴人，堪認上訴人於八十二年十一月
八日出庭應訊時應已知悉被上訴人遭檢察官以殺人罪嫌提起公訴，可得確定被上訴人
為侵權行為損害賠償責任之賠償義務人。至上訴人於八十二年十二月四日收受上開刑
事判決時益加確定被上訴人為賠償義務人，乃上訴人竟遲至八十四年十二月十四日始
提起本件刑事附帶民事訴訟，請求被上訴人賠償殯葬費及慰藉金，顯已逾民法第一百
九十七條所定之二年時效期間，被上訴人為時效抗辯，拒絕賠償為有理由，上訴人之
請求即屬不應准許等詞，為其判斷之基礎。
按民法第一百二十九條第一項第一款所謂之請求，並無需何種之方式，祇要債權人對
債務人表示請求履行債務之意思，即為已足。本件上訴人在原審主張：被上訴人被訴
之殺人案件，在台灣高等法院更(一)審審理時，伊察覺有異，在審判長告知提醒下已提
出損害賠償，是故時效亦應視為未消滅云云（見原審訴字卷八八頁）。倘上訴人請求
被上訴人賠償之時未逾二年之時效期間，則上訴人對被上訴人之損害賠償請求權時效
是否已因請求而告中斷，即滋疑問。原審就此未遑詳查，復未於判決理由項下說明其
何以不足採取之意見，遽為不利於上訴人之判決，顯然速斷。上訴論旨，指摘原判決
不當，求予廢棄，非無理由。
據上論結，本件上訴為有理由。依民事訴訟法第四百七十七條第一項、第四百七十八
條第一項，判決如主文。
中      華      民      國    九十二    年      一      月      十六    日
                              最高法院民事第四庭
                                  審判長法官  蕭  亨  國
                                        法官  許  朝  雄
                                        法官  謝  正  勝
                                        法官  陳  淑  敏
                                        法官  高  孟  焄
      右正本證明與原本無異
                                              書  記  官
中      華      民      國    九十二    年      一      月    二十九    日


司法院資訊處製作；財團法人民間司法改革基金會備份。
